【裁判字號】    89,易,478
【裁判日期】    900731
【裁判案由】    竊盜
【裁判全文】
臺灣臺東地方法院刑事判決                          八十九年度易字第四七八號
    公  訴  人  臺灣臺東地方法院檢察署檢察官
    被      告  甲○○
右列被告因竊盜案件，經檢察官提起公訴（八十九年度偵字第二二一五號），本院判
決如左：
    主      文
甲○○無罪。
    理      由
一、公訴意旨略以：被告甲○○意圖為自己不法之所有，於民國八十九年八月二十三
    日上午八時許，侵入毗鄰台東縣海端鄉廣原村七鄰錦屏三十三號其妹婿乙○○住
    處，竊取乙○○所有之電視機乙台，得手後供己留用，嗣於八月三十日二十一時
    四十五分許，為乙○○發覺報警查獲，因認被告涉有刑法第三百二十條第一項之
    竊盜罪嫌等語。
二、按犯罪事實應依證據認定之，無證據不得推定其犯罪事實，刑事訴訟法第一百五
    十四條定有明文。又所謂認定犯罪事實之證據，係指足以認定被告確有犯罪行為
    之積極證據而言，如未發現相當證據，或證據不足以證明，自不能以推測或擬制
    之方法，以為裁判基礎，最高法院四十年台上字第八六號著有判例可稽。又「無
    辜之推定」乃刑事司法程序上之基本原則，此種原則表現在刑事案件中，只是另
    一種形式表示負擔之法則。易言之，刑事案件之追訴，必須提出證據（舉證負擔
    ），並需說服至無合理懷疑之地步（證明負擔），始能謂被告有罪。又此處所謂
    「合理的懷疑」是指在一切證據經過全部的比較或考慮後，審理事實的法官本於
    道義良知，對於該項證據有可說出理由之懷疑，此時對於追訴之事實，便不能信
    以為真，便應對被告作出無罪之判決。又該項無「合理懷疑」（證明之負擔）應
    到達何種程度，一般原則上應依民事訴訟與刑事訴訟的分別，而有不同之要求，
    以淺顯易懂之概念而言，前者（民事訴訟）乃錢債細故，後者（刑事訴訟）係人
    命關天。對於刑事案件之被告，用有罪之判決剝奪其生命、自由和名譽等法益，
    顯應需要更為嚴謹之法則，甚至罪刑越重者，應該要求說服（無合理懷疑）之程
    度也越高。在許多民事案件之判例上，除了證據優勢（ＰＲＥＰＯＮＤＥＲＡＮ
    ＣＥ）法則以外，還要有更進而有明白、強而有力、足使人信服之證據，刑事上
    應比前開要求更高，始得對被告為有罪之判決。最高法院八十八年台上字第九五
    四號判決亦認「認定犯罪事實所憑之證據，雖不以直接證據為限，間接證據亦包
    括在內，然而無論直接證據或間接證據，其為訴訟上之證明，須於通常一般人均
    不致有所懷疑，而得確信為真實之程度者，始得據為有罪之認定，倘其證明尚未
    到達此一程度，而有合理之懷疑存在時，即難遽採為不利被告之認定」，即採此
    一見解。
三、公訴人認被告甲○○涉有刑法第三百二十條第一項竊盜之罪嫌，無非係以被告甲
    ○○於警訊時坦承不諱，與告訴人乙○○指述之情節相符，復有贓物領據一紙附
    卷可稽等，為其主要論據。訊據被告固坦認有至乙○○住處搬取電視機之行為，
    然堅決否認有何竊盜行為，辯稱：那台電視機是伊所有，乙○○所給的新台幣（
    下同）一萬元是房租，而非買電視機的錢等語。經查，就刑法第三百二十條第一
    項竊盜罪之主觀構成要件而言，行為人主觀上必須具備竊盜故意，以及為自己不
    法所有之意圖，而為竊取他人財物之行為，方足以構成竊盜罪。而系爭之電視機
    為被告所有，放在被告出租予告訴人之房子中，與告訴人所付之一萬元係房租等
    情，業據證人即被告妹妹高玉琪（告訴人之妻）、弟弟高忠恕、表弟尤鎮盛於本
    院審理中具結證述屬實，參諸告訴人於警訊中對於何時向被告購買電視機之時間
    前後不一，先稱八十六年七月購買，後稱八十五年六月購買，差距幾達一年，系
    爭電視機果真告訴人向被告購買，焉有可能如此，是被告上開所辯堪予採信，則
    被告主觀上認為系爭電視機為其所有，而將電視機搬走，雖已破壞告訴人對該電
    視機之財產監督支配關係，然被告主觀上並未具有竊盜之故意與為自己不法所有
    之意圖，與竊盜罪之主觀構成要件不符，自不得對被告以竊盜罪相繩。綜上，公
    訴人所舉之證據不足以證明被告犯罪，此外本院復查無其他證據足以證明被告確
    有公訴人所指之竊盜犯行，揆諸首開說明，既無積極證據足認被告有竊盜犯行，
    不能證明被告犯罪，依法應諭知無罪之判決。
據上論結，應依刑事訴訟法第三百零一條第一項，判決如主文。
本案經檢察官洪政和到庭執行職務
中    華    民    國      九十      年      七      月      三十一      日
                                  臺灣臺東地方法院刑事庭
                                      審判長法  官   蔡勝雄
                                            法  官   廖建彥
                                            法  官   劉柏駿
右正本證明與原本無異。
如不服本判決，應於判決送達後十日內向本院提出上訴狀。（須附繕本）
「切勿逕送上級法院」
                                            書記官   陳俊德
中    華    民    國      九十      年      七      月      三十一      日


司法院資訊處製作；財團法人民間司法改革基金會備份。
